【裁判字號】    98,交聲,1858
【裁判日期】    980830
【裁判案由】    聲明異議
【裁判全文】
臺灣高雄地方法院交通事件裁定        98年度交聲字第1858號
原處分機關  高雄市政府交通局
異  議  人
即受處分人  甲○○
上列異議人因違反道路交通管理處罰條例案件，對於高雄市政府
交通局於中華民國98年6 月11日所為之裁決處分（原處分案號：
高市交裁字第裁32-BO0000000號）聲明異議，本院裁定如下：
    主  文
原處分撤銷。
    理  由
一、原處分意旨以：異議人即受處分人甲○○所有之車牌號碼CI
    Z-323 號重型機車，於民國97年5 月23日下午6 時6 分許，
    行經高雄市○○路與建國路口，因機器腳踏車駕駛人行駛道
    路時使用手持式行動電話通話及違反處罰條例之行為，不聽
    勤務人員制止，為警逕行舉發，嗣由原處分機關依道路交通
    管理處罰條例第31條之1 第2 項、第60條第1 項之規定，裁
    處異議人罰鍰新臺幣（下同）7,000 元等語。
二、異議意旨略以：異議人當時手術後在高醫靜養，動彈不得，
    哪來不服取締，依法聲明異議等語。
三、按行為人有違反道路交通管理處罰條例之情形者，應填製舉
    發違反道路交通管理事件通知單（以下簡稱通知單），逕行
    舉發者，應按已查明之資料填註車牌號碼、車輛種類、車主
    姓名或地址，並於通知單上方空白處加註逕行舉發之文字後
    ，由舉發機關送達被通知人；違反道路交通管理事件，行為
    人認為舉發之事實與違規情形相符者，得於接獲通知單後，
    親自或委託他人持該通知單，不經裁決向指定之處所，逕依
    裁罰基準執行並繳納罰鍰結案；本條例所定罰鍰之處罰，受
    處罰人接獲違反道路交通管理事件通知單後，於15日內得不
    經裁決，逕依第92條第3 項之罰鍰基準規定，向指定之處所
    繳納結案；不服舉發事實者，應於15日內，向處罰機關陳述
    意見；其不依通知所定期限前往指定處所聽候裁決，且未依
    規定期限繳納罰鍰結案或向處罰機關陳述意見者，處罰機關
    得逕行裁決之，違反道路交通管理事件統一裁罰基準及處理
    細則第11條第1 項第4 款、第48條第1 項、道路交通管理處
    罰條例第9 條第1 項分別定有明文。準此，逕行舉發案件，
    應由舉發機關依行政程序法之規定，將通知單送達被通知人
    ，經合法送達後，若被通知人未依規定到案聽候裁決，且未
    依規定自動繳納罰鍰或陳述意見，處罰機關方能逕予裁決，
    如未將通知單合法送達被通知人而逕行裁決，即與前開規定
    不符，其裁決程序自有瑕疵。又依行政程序法第78條第2 項
    規定，對於當事人之送達，應為送達之處所不明者，行政機
    關為避免行政程序遲延，認為有必要時，得依職權命為公示
    送達，是行政機關僅得於應為送達之處所不明時，始得為公
    示送達，如有違反，其送達程序即不合法。
四、經查：
（一）異議人所有之車牌號碼CIZ-323 號重型機車，於97年5 月
      23日下午6 時6 分許，行經高雄市○○路與建國路口，因
      機器腳踏車駕駛人行駛道路時使用手持式行動電話通話及
      違反處罰條例之行為，不聽勤務人員制止，為警逕行舉發
      等情，此有違反道路交通管理事件通知單、高雄市政府警
      察局98年7 月15日高市警交三字第0980022021號函在卷可
      稽（見本院卷第23至24頁），其事實足堪認定。
（二）而本件舉發違反道路交通管理事件通知單是否業經合法送
      達異議人，雖經高雄市政府警察局於97年7 月2 日高市警
      交字第0970038995號函所載：本件違反道路交通管理事件
      通知單經以掛號郵寄被通知人，該郵件無法送達，依規定
      辦理公示送達，完成法定送達程序等語（見本院卷第17頁
      ），且依上開違反道路交通管理事件通知單之郵寄信封所
      示（見本院卷第19頁），其上載有「應受送達人未受領且
      現住居民不允許黏貼通知書，致不能辦理寄存送達」之不
      能送達事由，然觀之上開違反道路交通管理事件通知單（
      見本院卷第24頁），其上車主地址欄記載「高雄市新興區
      ○○○路60之32號」，且上開違反道路交通管理事件通知
      單之送達證書（見本院卷第26頁），其上受送達人名稱姓
      名地址欄亦記載「高雄市新興區○○○路60之32號」，惟
      異議人自91年03月25日起至今之戶籍地為「高雄市新興區
      ○○○路66之32號」，此有異議人之個人基本資料查詢結
      果1 份附卷可按（見本院卷第28頁），足見上開舉發通知
      單之送達地址顯然有誤，舉發機關未向異議人之正確戶籍
      地址為送達，自無所謂應為送達之處所不明之情形，因此
      ，舉發機關未查明異議人之正確戶籍所在，即逕為公示送
      達，其送達程序即不合法。原處分機關不察，誤以本件舉
      發通知單已依規定合法送達，而認異議人未依期限到案，
      並據此對異議人逕行裁處7,000 元之罰鍰金額，已侵害異
      議人另行主張應歸責之人及得以最低處罰標準在期限內自
      動繳納罰款之程序利益，其裁決處分於法未合，自應由本
      院將原處分撤銷，由原舉發機關及原處分機關另為適法之
      處置。
五、據上論斷，應依道路交通案件處理辦法第20條，裁定如主文
    。
中    華    民    國    98    年    8     月    30    日
                  交通法庭    法  官     林依蓉
以上正本證明與原本無異。
如不服本裁定，應於收受送達後5 日內向本院提出抗告狀。
                              書記官     蔡蓓雅
中    華    民    國    98    年    9     月    1     日


司法院資訊處製作；財團法人民間司法改革基金會備份。
